【裁判字號】    97,上訴,2991
【裁判日期】    980507
【裁判案由】    違反毒品危害防制條例
【裁判全文】
臺灣高等法院臺中分院刑事判決        97年度上訴字第2991號
上  訴  人
即  被  告  乙○○
                    （現另案於臺灣臺中監獄執行中）
選任辯護人  吳憲明律師
上列上訴人因違反毒品危害防制條例案件，不服臺灣臺中地方法
院97年度訴緝字第368號中華民國97年10月23日第一審判決（起
訴案號：臺灣臺中地方法院檢察署93年度偵字第16347號），提
起上訴，本院判決如下：
    主  文
原判決撤銷。
乙○○販賣第一級毒品，處有期徒刑捌年。扣案之海洛因拾壹包
（淨重壹佰肆拾玖點零參公克）均沒收銷燬之；扣案之第一級毒
品海洛因拾壹包包裝用之外包裝袋（包裝重拾點零壹公克）均沒
收。
    犯 罪 事 實
一、乙○○明知海洛因業經行政院衛生署公告列為毒品危害防制
    條例第2條第2項第1款所列管之第一級毒品，不得非法販賣
    及持有。乙○○基於販賣第一級毒品海洛因（下稱海洛因）
    營利之犯意，意圖營利販賣海洛因，於民國93年9月10日，
    在彰化縣轄區○○○○○道路快官交流道路旁，向真實姓名
    、年籍不詳，綽號「阿禿」之成年男子，以不詳之價格，販
    入海洛因11包（驗餘淨重149.03公克，包裝重10.01公克）
    ，準備出售牟利。嗣為警於同年月14日23時50分許，在臺中
    市○○路與安和路口查獲，並在乙○○所駕駛之X8－9937號
    自用小客車（該車係案外人所有）之置物櫃內扣得海洛因11
    包。
二、案經海巡署中部地區巡防局苗栗機動查緝隊移送臺灣臺中地
    方法院檢察署檢察官偵查起訴。
    理  由
壹、程序部分：
一、被告、辯護人、檢察官迄本院言詞辯論終結前，均未對由海
    巡署中部地區巡防局苗栗機動查緝隊送請法務部調查局鑑定
    之毒品鑑定通知書，係司法警察機關囑託法務部調查局所為
    之鑑定，而爭執該毒品鑑定通知書之證據能力；且由於司法
    警察機關調查中之案件，或有量大或急迫之情形，為因應實
    務之現實需求，認為當然有鑑定之必要者，基於檢察一體原
    則，得由該管檢察長對於轄區內之案件，以事前概括選任鑑
    定人或囑託鑑定機關（團體）之方式，俾便轄區內之司法警
    察官、司法警察對於調查中之此類案件，得即時送請事前已
    選任之鑑定人或囑託之鑑定機關（團體）實施鑑定，業經法
    務部92年9月1日法檢字第0920035083號函釋在案。而臺灣高
    等法院檢察署檢察長概括選任法務部調查局為「毒品之鑑定
    」機關，有臺灣高等法院檢察署92年9月9日檢文允字第0921
    001203號函及臺灣高等法院檢察署檢察長概括選任鑑定機關
    名冊可按。是本件關於毒品之鑑定，於偵查之前階段，雖由
    海巡署中部地區巡防局苗栗機動查緝隊將採集所得之證物，
    送請法務部調查局鑑定，但法務部調查局為臺灣高等法院檢
    察署檢察長概括選任之鑑定機關，則該局所為鑑定結果因此
    所出具之上開鑑驗書及函文，仍屬受檢察官囑託鑑定，則鑑
    定人依刑事訴訟法第206條所出具之上揭鑑定書，屬刑事訴
    訟法第159條第1項規定中之「法律另有規定」，則依上開規
    定之反面解釋，屬傳聞證據之例外，自有證據能力（參照最
    高法院95年台上字第6648號、95年台上字第7297號判決意旨
    ）。
二、又按傳聞法則乃對於被告以外之人於審判外之言詞或書面陳
    述而為之規範。扣案之海洛因為違禁物品，另扣案之分裝袋
    ，係屬物證；卷附查獲現場拍攝之照片，乃以科學、機械之
    方式，對於當時狀況所為忠實且正確之記錄，性質上並非供
    述證據，無刑事訴訟法第159條第1項規定傳聞法則之適用，
    以上證物與本案具有關聯性，與本案待證事實具有自然之關
    聯性，且無證據證明係公務員違法取得之物，依法自得作為
    證據。
貳、實體部分：
一、認定犯罪事實所憑之證據及理由：
    訊據上訴人即被告乙○○（下稱被告）固坦承持有扣案海洛
    因之事實，惟矢口否認有販賣海洛因之犯行，辯稱：警方所
    查獲之海洛因只有大約30公克是伊所有，其餘是綽號「阿禿
    」之人所有，寄放在伊這裡，伊買海洛因是伊和伊女朋友自
    己要施用，沒有要販賣海洛因之意云云。經查：
  (一)被告於93年9月15日警詢中陳稱：伊向1名綽號「阿禿」男子
    購買海洛因1兩15萬元，車上的海洛因是「阿禿」寄放的。
    伊現在無法找「阿禿」出來說明，要等他聯絡伊才有辦法云
    云（見偵查卷第19、20頁）；被告於93年9月15日偵訊時陳
    稱：伊沒有意圖販賣而持有海洛因毛重168.5公克，伊把海
    洛因裝成7包，每包20公克以上，那是朋友寄放在伊那裡，
    市價約1包7、8萬元，所以7包市價約50幾萬元。之所以有這
    麼多海洛因，是綽號「阿禿」的朋友寄放的。伊只向「阿禿
    」買一點點毒品而已，伊沒有那麼多錢買那麼多的毒品，「
    阿禿」說多餘的毒品先寄放在伊這裡云云（見偵查卷第60、
    61頁）；被告於93年12月8日偵訊時陳稱：海洛因是在被查
    獲前約3天向綽號「阿禿」的男子，在中彰快速道快官交流
    道的路旁，以8萬元的訂金買的，那時候就是買被查獲的那
    些量，買了之後就放在車上，在車上放了3天，伊是買來要
    自己施用的。伊買毛重168.5公克這麼多，因一次買多一點
    比較便宜，因為伊只有付8萬元的訂金，其他的就算是「阿
    禿」寄放在伊那裡，伊跟「阿禿」說，如果伊有錢的話，就
    再交付10幾萬元把毒品全部買下來云云（見偵查卷第96頁）
    ；被告於原審97年8月25日準備程序供稱：扣案之海洛因伊
    自己買10幾萬元，伊大約買了30克，其他是阿禿寄放的，阿
    禿叫甲○○云云（見原審97年度訴緝字第368號卷第20頁背
    面）；被告於原審97年9月19日準備程序時供稱：伊當時買
    這些海洛因的目的是要買來自己吸食的，伊跟伊女朋友2個
    人一起要施用的，所以才會買這麼多，購買的地點是在快官
    交流道，買的時間是在93年9月10日。伊之所以會將這些海
    洛因放在車上，是因為綽號「阿禿」的人說要寄放，他說要
    來拿回去，所以伊才放在車上，當時伊只有買30幾公克，剩
    下的部分，他說他隨時會打電話過來拿，所以伊才從9月10
    日放在車上到被查獲為止，當時「阿禿」說怕被人家查，所
    以才會寄放在伊這裡。伊買了30幾公克的海洛因花了11、12
    萬元云云（見原審97年度訴緝字第368號卷第42頁背面）；
    被告於本院97年12月23日準備程序供稱：「（問：扣案之海
    洛因是何時開始持有？）93年9月10日。」、「（問：誰給
    你的？）我向一個叫『阿禿』的男子買的，買了約30公克，
    花8萬5千元買的，其他的海洛因是他寄放的。」、「（問：
    為何『阿禿』要寄放海洛因在你那裡？）因為他要去喝酒，
    怕被臨檢，他說他隨時會來拿，所以我才放我車上。」、「
    （問：為何『阿禿』的海洛因會跟你自己的海洛因放在一起
    ？）當時我放在車上，辦案人員查獲的時候都混在一起。」
    云云（見本院卷第50頁背面、第51頁）；被告於本院98年3
    月10日準備程序供稱：伊後來才知道「阿禿」正確名字叫甲
    ○○，扣案的海洛因是周國財在被查到的前2、3天在中彰快
    速道路的旁邊，在靠近彰化縣彰化市○○○○道下去之後不
    遠的一家咖啡館給伊的，伊有拿8萬元給周國財買1包海洛因
    ，其餘幾包是周國財寄放的，伊自己買的也有被查到，伊買
    的那包是大約30幾公克，都是甲○○打電話給我，伊有留電
    話給周國財云云（見本院卷第118頁背面至第119頁背面），
    依被告前揭供述之內容，足認被告對於其當時究竟以多少價
    格，買了多少數量的海洛因，及究竟是否係綽號「阿禿」之
    人寄放，寄放之數量為何，所供前後不一。
  (二)被告於93年9月15日偵訊中稱：上游是林國財云云（見偵查
    卷第63頁），被告於原審及本院則辯稱扣案之海洛因是甲○
    ○所寄放云云，足認被告對於扣案之海洛因來源究係何人，
    其所供已前後不符，而證人甲○○經本院合法傳喚、拘提，
    並未到庭應訊，本案自無從與證人甲○○對質詰問，惟被告
    於97年8月14日14時50分許因案通緝為警查獲，被告於97年8
    月15日警詢中供稱：「一級毒品部分我均向綽號『凸仔、阿
    才』．．．之男子所購買，．．．」、「我所稱綽號『凸仔
    、阿才』係照片中編號第5號之人，其真實姓名年籍資料係
    甲○○．．．」、「我在監獄中認識周建瑞，他於97年初介
    紹甲○○跟我認識，．．．」等語（見原審97年度訴緝字第
    368號卷第6頁背面、第7頁），依被告前揭警詢中陳述之內
    容，被告係於97年初始認識甲○○，而本案係於93年9月10
    日即為警查獲，斯時被告既尚未認識甲○○，衡諸常情，甲
    ○○自不可能交付海洛因給被告寄放，則被告辯稱扣案之海
    洛因係甲○○所有云云，顯與事實不符，難予採信。
  (三)扣案之白粉共11包，經送檢驗結果，均含第一級第6項毒品
    海洛因成分，驗餘淨重共149.03公克（空包裝重10.01公克
    ），純度60.81%，純質淨重90.63公克，有法務部調查局93
    年10月20日調科壹字第120014557號鑑定通知書乙份在卷可
    參（見偵查卷第87頁）。又扣案之海洛因原送法務部調查局
    檢驗之檢品共計9件包裝（編號1至9號），其中編號9未直接
    裝載檢品，而係內裝3件檢品及其包裝（編號9－1至9－3號
    ），故本案實際直接裝載檢品之包裝共計11件，有法務部調
    查局98年2月17日調科壹字第09800050870號函附卷為憑（見
    本院卷第108頁），附此敘明。
  (四)被告雖辯稱：扣案之海洛因僅一部分是伊的，其餘均是綽號
    「阿禿」之人寄放云云。惟查：
  (1)被告前於警詢、偵查、原審及本院審理時就其究竟向綽號「
    阿禿」之人購買多少代價、數量的海洛因，前後所述不一，
    已詳如前述。倘若如被告所述，其僅向「阿禿」之人購買1
    兩海洛因（就被告前揭陳述購入之最重重量），其餘部分均
    是「阿禿」寄放，則該名綽號「阿禿」之人尚寄放100餘公
    克，價值近40餘萬元之海洛因（以1兩15萬元計算），價值
    不斐，顯見綽號「阿禿」之人應相當信任被告，然被告於警
    詢、偵查時，均無法明確交待該名綽號「阿禿」之人之真實
    姓名、年籍資料，被告於原審及本院雖辯稱扣案之海洛因是
    甲○○所寄放云云，惟此部分所辯顯與事實不符，亦如前所
    述，且被告係於查獲前3日即已取得扣案之海洛因，被告不
    僅無法就其購入的海洛因予以特定，無法區辨扣案之海洛因
    何部分係其所購入，而竟與他人寄放之海洛因予以混置一起
    ，均與常情有違。
  (2)經檢察官訊問被告為何查獲扣案這麼多之海洛因，被告於偵
    訊中供稱：「一次買多一點比較便宜」、「（問：是否打算
    把全部的毒品買下來？）我是跟他說如果我有錢的話就再交
    付十幾萬元把毒品全部買下來。」等語（見偵查卷第96頁）
    ，堪認被告有意購入扣案之全部海洛因，被告辯稱扣案之海
    洛因其中有一部分是綽號「阿禿」之人所寄放云云，自難予
    採信。
  (3)本案查扣之海洛因之數量，驗餘淨重共149.03公克，且純度
    高達60.81%，純質淨重90.63公克，苟僅供被告及其女友施
    用，豈需如此大量之海洛因？上開查獲之海洛因，遠超過一
    般吸毒者為供施用所持有之數量，亦與單純施用之人通常係
    少量購買之情形有異，自足認被告購入前揭海洛因並非單純
    供己及女友施用。參以被告於偵訊時陳稱：伊只向「阿禿」
    買一點點毒品而已，伊沒有那麼多錢買那麼多的毒品等語（
    見偵查卷第61頁），已如上述，則被告既表示並無如此資力
    購買如此多之海洛因，顯見被告之經濟不甚寬裕，若非意在
    販入後可另行販出，以變現牟利，豈有超越自己之經濟能力
    而花費鉅資購入扣案海洛因之理。
  (4)另海洛因危害人體健康至深，檢警查緝毒品甚為嚴厲，一般
    施用毒品者購買取得毒品不易，且價格因而相當昂貴，而對
    於販賣者之處罰亦重，故依一般社會經驗，施用毒品之人，
    若係為供自己吸食之用，通常均循固定管道向毒販購買足供
    自己短時間施用之少量毒品。觀諸被告曾有販賣毒品及違反
    毒品危害防制條例之前科（見本院卷第21至33頁被告之臺灣
    高等法院被告前案紀錄表），對此理當知之甚明，其竟1次
    購買扣案之海洛因，以其購買之數量、花費之金額觀之，顯
    無為單純供己施用而販入之可能，衡情當係基於營利之意圖
    而大量販入，進而伺機販出，否則應無僅為單純施用，即甘
    冒被查緝重刑之風險，販入高達淨重149.03公克海洛因之理
    。
  (五)綜上所述，被告辯稱其沒有販賣海洛因之犯意，顯不足採信
    。又販賣毒品罪名之成立，不以已販出毒品為要件（詳如後
    述），被告基於販售海洛因以營利之犯意而販入海洛因之犯
    行洵堪認定，應予依法論科。
二、被告行為後，刑法於94年2月2日修正公布、刑法施行法於95
    年6月14日修正公布，並均於95年7月1日施行，關於本案應
    適用之新舊法，茲比較如下：
  (一)修正後刑法第2條第1項規定，已將新舊法律適用之「從新從
    輕」原則，改採「從舊從輕」原則，而此規定僅係規範行為
    後法律變更所生新舊法律比較適用之準據法，並非實體刑罰
    法律，自不生行為後法律變更之比較適用之問題，於95年7
    月1日刑法施行後，應逕行適用新法第2條第1項之規定，為
    「從舊從輕」之比較（最高法院95年5月23日第8次刑事庭會
    議決議第1點第1項參照）。又修正後刑法第11條係增訂刑法
    於其他法律有「保安處分」之規定者，亦適用之，亦無關犯
    罪行為可罰性之變更，亦應逕行適用新法第11條之規定。
  (二)法定刑中罰金刑部分：刑法第33條第5款業經修正公布，修
    正後刑法第33條第5款規定「罰金：新臺幣一千元以上，以
    百元計算之」，與修正前刑法第33條第5款規定「罰金：（
    銀元）一元以上」不同。比較修正前後之罰金刑輕重，該罰
    金刑之最低刑度於修法後已有加重，故以95年7月1日修正施
    行前之刑法規定較有利於被告，依刑法第2條第1項前段規定
    ，本案關於被告犯毒品危害防制條例第4條第1項販賣第一級
    毒品罪之法定罰金刑最低度部分，自應適用行為時之法律（
    修正前刑法第33條第5款）決定其罰金部分之最低刑（就被
    告所犯違反毒品危害防制條例第4條第1項案件，刑法第33條
    列於總則編，依刑法第11條前段規定，亦適用於該罪）。
  (三)刑之加減：刑法第64條第2項有關死刑之減輕效果，修正前
    規定：「死刑減輕者，為無期徒刑，或為十五年以下十二年
    以上有期徒刑」，而修正後同條項則規定：「死刑減輕者，
    為無期徒刑」；另刑法第65條第2項有關無期徒刑之減輕效
    果，修正前規定：「無期徒刑減輕者，為七年以上有期徒刑
    」，而修正後同條項則規定：「無期徒刑減輕者，為二十年
    以下十五年以上有期徒刑」，經比較結果，有關死刑、無期
    徒刑之減輕效果，自以修正前之規定有利於被告，自應依刑
    法第2條第1項前段之規定，適用修正前刑法第64條第2項、
    第65條第2項之規定，作為本案減輕刑度之依據。
  (四)比較時應就罪刑有關之共犯、未遂犯、想像競合犯、牽連犯
    、連續犯、結合犯，以及累犯加重、自首減輕暨其他法定加
    減原因（如身分加減）與加減例等一切情形，綜其全部罪刑
    之結果而為比較（最高法院95年5月23日第8次刑事庭會議決
    議第1點第4項參照）。經綜合比較新、舊法之結果，以被告
    行為時之舊法較有利於被告，依刑法第2條第1項前段規定，
    本案自應適用被告行為時之法律即修正前刑法第33條第5款
    、第64條第2項、第65條第2項之規定。
  (五)刑法第57條關於科刑審酌之規定，於94年2月2日修正公布，
    於95年7月1日生效施行，惟因該條規定，為法院就刑之裁量
    審認標準見解之明文化，非屬法律之變更，自無刑法第2條
    第1項新舊法比較適用之問題（參照最高法院95年5月23日刑
    事庭第8次會議決議）。
  (六)94年2月2日修正前刑法第59條規定：「犯罪之情狀可憫恕者
    ，得酌量減輕其刑」，修正後刑法第59條則規定：「犯罪之
    情狀顯可憫恕，認科以最低度刑仍嫌過重者，得酌量減輕其
    刑」，上開條文修正前與修正後雖用語不同，但實質內涵則
    相同，為法院就酌減審認標準見解之明文化，非屬法律之變
    更，自不生新舊法比較之問題，應依裁判時刑法第59條認定
    之（參見最高法院95年11月7日95年度第21次刑事庭會議）
    。
三、論罪科刑之理由：
  (一)查海洛因係毒品危害防制條例第2條第2項第1款所列之第一
    級毒品，不得非法持有、販賣。按所謂販賣行為，並不以販
    入之後復行賣出為要件，只要以營利為目的販入或賣出，有
    一於此，其犯罪行為即為完成（參照最高法院25年非字第12
    3號、67年臺上字第2500號及68年臺上字第606號判例）。另
    毒品危害防制條例第4條第1、2項所謂販賣行為，不以販入
    後復行賣出為必要，祇要以營利意思之為目的，而有販入或
    賣出二者其一之行為，即足構成；行為人持有第一級或第二
    級毒品，有以主觀上營利售賣意圖而販入第一級或第二級毒
    品，其雖未及賣出，仍應論以販賣第一級或第二級毒品罪既
    遂罪責；或非以營利售賣意圖而販入，或因其他原因而持有
    第一級或第二級毒品，嗣起意圖利售賣，著手於販賣行為未
    及賣出，即應成立販賣第一級或第二級毒品未遂罪責；如非
    以營利售賣意圖而販入，或因其他原因而持有，嗣起意圖利
    售賣，尚未著手於賣出行為，始成立意圖販賣而持有第一級
    或第二級毒品罪責（參照最高法院90年度台上字第18 98號
    判決要旨）。本件被告意圖營利販賣，購入海洛因，縱事後
    未及賣出即遭查獲，揆諸上揭說明，所為仍應成立毒品危害
    防制條例第4條第1項之販賣第一級毒品既遂罪。被告持有海
    洛因之目的既係為供販賣之用，則持有海洛因之低度行為應
    為販賣第一級毒品之高度行為所吸收，不另論罪。公訴意旨
    認為被告就前揭犯行，係犯毒品危害防制條例第5條第1項之
    意圖販賣而持有第一級毒品罪，尚有未洽，惟其起訴之基本
    事實相同，本院自應予審理，並依法變更其起訴法條。
  (二)按刑之量定，為求個案裁判之妥當性，法律固賦予法院裁量
    權，但此項裁量權之行使，除應依刑法第57條規定，審酌行
    為人及其行為等一切情狀，為整體之評價，並應顧及比例原
    則與平等原則，使罪刑均衡，輕重得宜，以契合社會之法律
    感情。又刑法第59條規定犯罪之情狀可憫恕者，得酌量減輕
    其刑，其所謂「犯罪之情狀」，與同法第57條規定科刑時應
    審酌之一切情狀，並非有截然不同之領域，於裁判上酌減其
    刑時，應就犯罪一切情狀（包括第57條所列舉之10款事項）
    ，予以全盤考量，審酌其犯罪有無可憫恕之事由（即有無特
    殊之原因與環境，在客觀上足以引起一般同情，以及宣告法
    定低度刑，是否猶嫌過重等等），以為判斷（參照最高法院
    95年度台上字第6157號判決）。而毒品危害防制條例第4條
    第1項規定：「製造、運輸、販賣第一級毒品者，處死刑或
    無期徒刑；處無期徒刑者，得併科新台幣一千萬元以下罰金
    」，其法定刑為死刑、無期徒刑，別無其他自由刑之規定，
    刑度可謂重大。然同為販賣第一級毒品之人，其原因動機不
    一，犯罪情節未必盡同，或有大盤毒梟者，亦有中、小盤之
    分，甚或僅止於吸毒者友儕間為求互通有無之有償轉讓者亦
    有之，其販賣行為所造成危害社會之程度自屬有異，法律科
    處此類犯罪，所設之法定最低本刑卻同為「死刑或無期徒刑
    ；處無期徒刑者，得併科新台幣一千萬元以下罰金」，不可
    謂不重。於此情形，倘依其情狀處以有期徒刑，即足以懲儆
    ，並可達防衛社會之目的者，自非不可依客觀之犯行與主觀
    之惡性二者加以考量其情狀，是否有可憫恕之處，適用刑法
    第59條之規定酌量減輕其刑，期使個案裁判之量刑，能斟酌
    至當，符合比例原則。而被告僅販入前開海洛因毒品，尚未
    出售即遭警查獲，相較於長期大量販賣毒品之大毒梟而言，
    被告所為對社會治安及國民健康之危害顯然較為輕微，被告
    既非販賣毒品之大盤或中盤商，被告販賣毒品之行為尚未造
    成無可彌補之鉅大危害，被告犯本件法定刑為死刑或無期徒
    刑之重罪，實屬情輕法重，衡其犯罪情狀在客觀上顯非不可
    憫恕，以其所犯之罪之最低法定刑為無期徒刑而言，即令處
    以法定最低度之刑，猶嫌過重，本院依被告客觀之犯行與主
    觀之惡性二者加以考量其犯罪情狀，爰依裁判時刑法第59條
    之規定，酌量減輕其之刑度，方屬公允衡平。又依修正前刑
    法第65條第2項規定，無期徒刑減輕者，為七年以上有期徒
    刑。而依修正後刑法第65條第2項則規定，無期徒刑減輕者
    ，為20年以下15年以上有期徒刑。依刑法第2條第1項規定，
    比較結果，自以修正前之刑法第65條第2項規定對被告較為
    有利，自應適用對被告有利之修正前刑法第65條第2項規定
    ，作為本案減輕刑度之依據。
四、撤銷改判之理由：
  (一)撤銷原判決之理由：
    原審認被告販賣海洛因之犯行事證明確，予以論罪科刑，固
    非無見。惟查，扣案海洛因11包之外包裝袋，為供被告販賣
    而包裝毒品海洛因所用之包裝，有防止毒品裸露、溢出及潮
    濕之功用，並便於攜帶及販賣，自係供販賣毒品所用之物，
    復為被告所有，應依毒品危害防制條例第19條第1項之規定
    宣告沒收，原判決依該條例第18條第1項前段規定宣告沒收
    銷燬，有適用法則不當之違誤。
  (二)對於上訴理由之審酌：
    被告在本院並未提出其他有利之證據，上訴意旨仍否認有販
    賣海洛因之犯行，並指摘原審判決不當，其上訴雖無理由，
    惟原判決既有前揭可議之處，即屬無可維持，被告上訴意旨
    雖未指摘及此，仍應由本院將原判決予以撤銷改判。
  (三)自為判決之科刑及審酌之理由：
    爰審酌被告前於81年至83年間，因違反肅清煙毒條例及麻醉
    藥品管理條例等案件，經本院合併定其應執行有期徒刑18年
    3月確定後，入監服刑，於90年11月16日縮短刑期假釋出監
    交付保護管束（於100年8月12日保護管束期滿），於前開保
    護管束期間，於93年間，因違反槍砲彈藥刀械管制條例案件
    ，經臺灣臺中地方法院以93年度訴字第2832號判決判處有期
    徒刑5年6月，併科罰金新臺幣20萬元確定（尚未執行），有
    臺灣高等法院被告前案紀錄表乙份附卷為憑，被告為謀個人
    私利，無視於政府制定毒品危害防制條例，杜絕毒品犯罪之
    禁令，竟意圖以販賣海洛因獲取暴利，第一級毒品海洛因對
    人體健康危害甚鉅，被告所購買之海洛因數量淨重達149.03
    公克，純度為60.81%，販入之毒品海洛因數量甚多，被告尚
    未販出即遭警方查獲，並審酌被告犯罪之動機、被告前揭犯
    罪行為所生危害及其犯罪後否認犯行等一切情狀，量處如主
    文第2項所示之刑，以資懲儆。又被告依其所犯販賣第一級
    毒品罪之性質，本院認並無宣告褫奪公權之必要，併此敘明
    。
  (四)關於諭知沒收及不予宣告沒收部分：
  (1)扣案之海洛因，係屬毒品危害防制條例第2條第2項所管制之
    第一級毒品，不論屬於犯人與否，應依毒品危害防制條例第
    18條第1項前段之規定沒收銷燬之。
  (2)依毒品危害防制條例第18條第1項之規定，得諭知沒收並銷
    燬之者，以查獲之毒品及專供製造或施用毒品之器具為限，
    並不及於毒品之外包裝。本件經查獲扣案用以包裝上開海洛
    因之外包裝袋，依前揭法務部調查局鑑定書記載，既與毒品
    海洛因分別鑑秤其重量，足認前揭供第一級毒品海洛因包裝
    用之外包裝袋，係可與包裝內之毒品分離，前開外包裝袋之
    主要作用在於包裹毒品，防其裸露、潮濕，便於被告攜帶販
    賣毒品（參照最高法院93年度臺上字第2743號判決意旨），
    與毒品海洛因即無難以析離而無法個別宣告沒收之情事，故
    應認係被告所有供販賣第一級毒品犯罪所用之物，應依毒品
    危害防制條例第19條第1項前段之規定，宣告沒收（因前揭
    物品均已扣案，並無不能沒收之問題，故不為追徵其價額之
    諭知）。
  (3)又在台中市○○○街63號10樓之6為警查扣之分裝袋一包，
    經本院當庭勘驗結果，全部扣案的夾鏈袋均是空的夾鏈袋，
    只有一個小的夾鏈袋有使用過，其他全部未使用過，此有本
    院98年1月15日審判筆錄附卷為憑（見本院卷第61頁），而
    該使用過之夾鏈袋經本院送請法務部調查局檢驗結果，發現
    有第一級第6項毒品海洛因成分殘留，有法務部調查局98年2
    月17日調科壹字第09800058570號鑑定書在卷可稽（見本院
    卷第110頁），被告供稱扣案之分裝袋係其供施用海洛因分
    裝毒品所用等語（見偵查卷第18頁），本案並無證據證明扣
    案之分裝袋與被告販賣海洛因之犯行有所關聯，故不予宣告
    沒收。至於使用過夾鏈袋上所殘留之海洛因，應另由檢察官
    聲請宣告沒收，併此敘明。
  (4)毒品危害防制條例第19條第3項規定：犯第4條之罪所使用之
    水、陸、空交通工具沒收之，並無如刑法第38條第2項：「
    不問屬於犯人與否，沒收之。」之規定，自應以該交通工具
    屬於犯人者為限，始得沒收之。查被告於93年9月14日23時5
    0分許，在臺中市○○路與安和路口為警查獲，被告當時係
    駕駛X8－9937號自用小客車，被告否認該車係其所有，據被
    告供稱該車係其向友人所借用等語，經本院查詢該車之車籍
    資料結果，該車確係案外人所有，並非被告所有，此有交通
    部公路總局臺中區監理所98年1月21日中監車字第098000252
    6號函及檢附之資料、交通部公路總局臺中區監理所豐原監
    理站98年2月3日中監豐字第0980001217號函及檢附之資料附
    卷為憑（見本院卷第99至102頁、106至107頁），是對於被
    告所駕駛之X8－9937號自用小客車自不得諭知沒收，亦附此
    敘明。
據上論斷，應依刑事訴訟法第369條第1項前段、第364條、第299
條第1項前段、第300條，毒品危害防制條例第4條第1項、第18條
第1項前段、第19條第1項，刑法第11條前段、第2條第1項前段、
第59條、修正前刑法第65條第2項，判決如主文。
本案經檢察官丙○○到庭執行職務。
中    華    民    國    98    年    5     月    7     日
             刑事第十一庭 審判長法  官  陳  朱  貴
                                法  官  郭  同  奇
                                法  官  胡  文  傑
上列正本證明與原本無異。
如不服本判決應於收受送達後十日內向本院提出上訴書狀，其未
敘述上訴之理由者並得於提起上訴後十日內向本院補提理由書（
均須按他造當事人之人數附繕本）「切勿逕送上級法院」。
                                書記官  蔡  嘉  萍
中    華    民    國    98    年    5    月     7    日
附錄論罪科刑法條
毒品危害防制條例第4條第1項
製造、運輸、販賣第一級毒品者，處死刑或無期徒刑；處無期徒
刑者，得併科新臺幣 1 千萬元以下罰金。


司法院資訊處製作；財團法人民間司法改革基金會備份。
